臺灣高等法院刑事判決　　　　　　　　　　　　　九十二年度上訴字第四四七七號
　　上　訴　人　臺灣板橋地方法院檢察署檢察官
　　上　訴　人
　　被　　　告　壬○○
　　選任辯護人　廖芳萱　律師
　　　　　　　　陳雨凡　律師
右上訴人因詐欺等案件，不服臺灣板橋地方法院九十二年度金訴字第二一號，中華民
國九十二年九月十七日第一審判決（起訴案號：臺灣板橋地方法院檢察署九十一年度
偵字第一五七六二號），提起上訴，本院判決如左：
    主  文
原判決關於壬○○部分撤銷。
壬○○共同未經許可，擅自經營期貨顧問事業及其他期貨服務事業，處有期徒刑壹年
，併科罰金新臺幣貳拾萬元，罰金如易服勞役，以罰金總額與陸個月之日數比例計算
。扣案如附表所示之物均沒收。
    事  實
一、壬○○與綽號「Tony」之真實姓名年籍不詳之香港籍成年男子明知經營期貨顧問
    事業及其他期貨服務事業須經主管機關許可，並取得經營執照，竟未經許可，共
    同基於經營期貨顧問事業及其他期貨服務事業之犯意聯絡，自民國九十年十月十
    五日起，在位於臺北縣永和市○○路○段三一一號十五樓及臺北縣永和市○○路
    ○段三二二號二樓之三之裕昇行擅自經營期貨顧問事業及其他期貨服務事業，由
    壬○○擔任裕升行之總經理及負責人。壬○○並以每月不詳之代價，聘用具有共
    同經營期貨顧問事業及其他期貨服務事業犯意聯絡之寅○○（另由臺灣板橋地方
    法院併案審理中）為裕昇行顧問，自九十一年六月間起任職，其職務為負責日結
    單解說之事宜。且以月薪新台幣（下同）二萬五千元之代價，聘用亦有共同經營
    期貨顧問事業及其他期貨服務事業犯意聯絡之洪凰棋為公司人事主管，自九十一
    年十二月間起任職，其職務為負責新進員工面試、公司人事管理之事宜。及以月
    薪二萬三千元之代價，分別聘用具有共同經營期貨顧問事業及其他期貨服務事業
    犯意聯絡之黃震宇、陳彥宏、黃世豪及張景銘（另由臺灣板橋地方法院併案審理
    中）為講師，分別自九十年十月間、九十年十一月間、九十年十一月間及九十一
    年一月間起任職；其等職務為教導所有新進員工外匯買賣之概念、技巧及負責向
    客戶分析買賣外匯之事宜。壬○○又以每月不詳之代價，聘用具有共同經營期貨
    顧問事業及其他期貨服務事業犯意聯絡之未○○為臥底員工，自九十一年七月間
    起任職；其職務為配合製造投資獲利之假象，誘使其他不知情之員工跟隨投資。
    壬○○、黃震宇、黃世豪、子○○、陳彥宏、未○○等人均明知經營期貨顧問諮
    詢事業及其他期貨服務事業，須經主管機關之許可並發給執照，始得營業，竟對
    外稱係美國ＯｘｆｏｒｄＤｅｖｅｌｏｐｍｅｎｔＴｒａｄｉｎｇＣｏｍｐａｎ
    ｙＬｉｍｉｔｅｄ（ＯＤＴＬ）（即美商芝加哥牛津期貨交易商）（下稱Ｏｘｆ
    ｏｒｄ公司）在臺代理，假借仲介客戶與Ｏｘｆｏｒｄ公司簽約從事外匯期貨保
    證金交易業務，再行利用中國、聯合及自由時報等媒體刊登廣告招聘抄寫員、行
    政助理、或其他專職人員，俟不特定之不知情者應徵並錄取上班後，即由聘用之
    講師對新進人員施以填寫及核算公司客戶從事外匯期貨保證金交易之計算表方式
    ，以進行外匯期貨保證金交易可獲鉅利予以遊說，使前開經由見報應徵上班不特
    定之人誤認渠等所言，而為開戶交易（亦即應徵錄取者先成為公司員工後，復以
    員工身分進行投資而兼具公司客戶身分），最低保證金為美金一萬元，匯入Ｏｘ
    ｆｏｒｄ公司於香港匯豐銀行所開設之帳戶內（帳號0000000000號）
    及香港大豐銀行所開設之帳戶內（帳號0000000000號），經確認後，
    即可自行以電話（掛單電話：000000000000號、敲單電話：000
    000000000號）通知Ｏｘｆｏｒｄ公司，由Ｏｘｆｏｒｄ公司下單至國
    際金融市場，操作買賣指定之外幣，外幣種類有美元、日幣、英鎊、澳幣、德國
    馬克（西元2001年加入歐洲共同市場使用歐元以前）、瑞士法朗、加幣及現貨黃
    金（即倫敦金）等，此種交易不須實際交割，一般都在當日或到期前以反方向交
    易軋平而僅結算買賣差價，如價差超過保証金之一定成數時，Ｏｘｆｏｒｄ公司
    有權要求客戶在價差範圍內補足不足之保証金，如客戶不立即補足保証金，即將
    該筆外幣在國際外匯市場賣出，於每次交易完成後，由Ｏｘｆｏｒｄ公司將交易
    明細表寄發予客戶及裕昇行供備查，每交易一口，Ｏｘｆｏｒｄ公司可向客戶抽
    取手續費八十美元，再朋分其中一部份予裕昇行作為佣金，並於裕昇行內提供場
    所、設備與相關外匯資訊，使客戶知悉並分析外匯保證金交易之市場行情服務，
    而將投資款項匯入渠等所指定之前開香港匯豐及大豐銀行帳戶內。初期交易該等
    客戶均可獲利一至二次，嗣客戶大量投資後，裕昇行即通知渠等要求補倉，以求
    彌補損失，屢次匯款，損失更形嚴重，若沒補倉，即遭全數平倉出場，致被害人
    酉○○、丙○○、丑○○、宙○○、丁○○、癸○○、巳○○、午○○、亥○○
    、辛○○、辰○○、地○○、己○○、乙○○、宇○○、玄○○、庚○○、卯○○等受有損失。嗣經臺灣板橋地方法院檢察署檢察官指揮警方於九十一年八月二
    十日下午四時三十分許搜索索裕昇行而當場查獲，並扣得裕升行所有，如附表所
    列之經營期貨顧問事業所用之物。
二、案經臺北縣政府警察局移請臺灣板橋地方法院檢察署檢察官偵查起訴。
    理  由
壹、程序部分：
    按除被告所犯為死刑、無期徒刑、最輕本刑為三年以上有期徒刑之罪或高等法院
    管轄第一審案件者外，於前條第一項程序進行中，被告先就被訴事實為有罪之陳
    述時，審判長得告知被告簡式審判程序之旨，並聽取當事人、代理人、辯護人及
    輔佐人之意見後，裁定進行簡式審判程序，刑事訴訟法第二百七十三條之一第一
    項定有明文。本件被告壬○○於本院準備程序中承認違反期貨交易法之事實，請
    求依刑事訴訟法第二百七十三條之一規定，按照刑事簡式審判程序進行，經告知
    被告簡式審判程序之旨，並聽取被告、辯護人之意見，均表示同意後，裁定進行
    簡式審判程序，有關證據調查，依同法第二百七十三條之二規定，不受第一百五
    十九條第一項、第一百六十一條之二、第一百六十一條之三、第一百六十三條之
    一及第一百六十四條至第一百七十條規定之限制，先予敘明。
貳、實體部分：
一、上訴人即被告壬○○之辯解：
    訊據上訴人即被告壬○○僅坦承違反期貨交易法之犯行，惟辯稱：伊只是公司掛
    名負責人，實際負責人係綽號「Tony」其人，公司業務亦均由「Tony」在安排、
    處理，原審量刑實屬過重云云，其餘公訴人所指之犯行均予否認。
二、認定犯罪事實所憑之證據及理由：
（一）被告未經許可擅自經營期貨顧問事業之事證：
  １、被告未經主管機關許可，並取得經營期貨顧問事業執照：
    (1)裕昇行及其營業項目：
      查裕昇行係於九十年十月十九日核准設立登記，組織類型屬獨資，登記負責人
      為被告壬○○，營業項目為「投資顧問業、企業經營管理顧問業、徵信服務業
      、資訊軟體服務業及資料處理服務業」，營業地址位於臺北縣永和市○○路○
      段三一一號十五樓，並於對面臺北縣永和市○○路○段三二二號二樓之三成立
      客戶服務中心，業據被告壬○○供明，並有卷附臺北縣政府營利事業登記公示
      查詢資料影本在卷可稽，而裕昇行未經主管機關許可，並取得經營期貨顧問事
      業執照，亦經被害人宙○○等人指訴在卷，復為被告壬○○所不爭執，足見裕
      昇行雖完成設立登記，惟未取得經營期貨顧問事業執照，至明。
    (2)有無美國Ｏｘｆｏｒｄ公司存在？
      被告對外稱係美國Ｏｘｆｏｒｄ公司【ＯｘｆｏｒｄＤｅｖｅｌｏｐｍｅｎｔ
      ＴｒａｄｉｎｇＣｏｍｐａｎｙＬｉｍｉｔｅｄ（ＯＤＴＬ）（即美商芝加哥
      牛津期貨交易商）】在臺代理，為被告所供認，並稱天○○○○○○○之男子
      當時有拿美國Ｏｘｆｏｒｄ公司的一張原文執照給伊看過（見原審卷第五十六
      頁、本院九十三年三月十九日審判筆錄），經本院勘驗卷附美國Ｏｘｆｏｒｄ
      公司收據（付款人乙○○）乙張，收據上方之公司印製為：OXFORD DEVELOPM
      ENT TRADING COMPANY LIMITED，而簽收單位為OXFORD FINANCIAL EXCHANGE，
      簽收人為GEORGE ANDERSON ，有勘驗筆錄足憑，公訴人雖就Ｏｘｆｏｒｄ公司
      是否為合法之期貨戌○○，曾函請內政部警政署入出境管理局代為協助查詢結
      果，經該局函覆稱：「本案經本局駐華盛頓工作組向美國期貨委員會職員查詢
      表示，若係合法之期貨公司應向期貨委員會註冊及加入NFA（NationalFutures
      Association ）組織，並可從該網站查詢是否為合法公司。經查詢結果顯示，
      該公司無註冊資料，僅有類似Oxford公司名稱之資料，惟出現目前並無運作之
      說明，並出現警語（如與上述公司交易將產生問題），復以支票下之簽名Oxfo
      rd Financial Exchange 查詢，亦無註冊資料，綜合顯示，該期貨公司在美未
      向美國國家期貨委員會註冊，似有問題，倘須進一步查詢，請惠予說明該公司
      在美詳細地址及美國負責人姓名及身份證號」，有該局九十二年三月十日境仁
      豐字第○九二○○三一六四四號函可據（見偵查卷第二五一頁），嗣起訴後，
      再經內政部警政署九十二年六月五日刑際字第○九二○○九三四○二號函覆稱
      ：「本案經美國聯邦調查局協查稱：30410 5th Street Los Angeles CA92709
      之地址，並無Oxford Development Trading Company Limited公司。」並檢附
      美國聯邦調查局傳真函影本一份在卷足稽（見原審卷第八十七、八十九頁）。
      參以被告稱：當時綽號「Tony」有拿美國Ｏｘｆｏｒｄ公司的一張原文執照給
      伊看過，當時伊看不懂原文資料（見原審卷第五十六頁、本院九十三年三月十
      九日審判筆錄），又稱：伊不清楚是否有這家公司（美國Ｏｘｆｏｒｄ公司）
      ，有上網路去查到甲○○○○的資料等語（見本院九十三年三月十九日審判筆
      錄），被害人宙○○指稱：伊有上網去查過，根本沒有美國Ｏｘｆｏｒｄ公司
      ，被害人乙○○亦指稱：伊在甲○○○○都沒有看過美國Ｏｘｆｏｒｄ公司的
      人員，美國Ｏｘｆｏｒｄ公司都是甲○○○○的主管講的（均見本院九十三年
      二月三日準備程序筆錄），足見該美國Ｏｘｆｏｒｄ公司係幕後之真實姓名年
      籍不詳之香港籍成年男子Tony等人虛設之非法地下期貨公司，洵堪認定。
  ２、被告非法經營期貨服務事業之認定：
    (1)聘僱管理、講師人員：
      被告壬○○為經營期貨服務事業，以每月不詳之代價，聘用寅○○為裕昇行顧
      問，自九十一年六月間起  任職，其職務為負責日結單解說之事宜。且以月薪
      二萬五千元之代價，聘用洪凰棋為公司人事主管，自九十一年十二月間起任職
      ，其職務為負責新進員工面試、公司人事管理之事宜。及以月薪二萬三千元之
      代價，分別聘用  黃震宇、陳彥宏、黃世豪及張景銘為講師，分別自九十年十
      月間、九十年十一月間、九十年十一月間及九十一年一月間起任職；其等職務
      為教導所有新進員工外匯買賣之概念、技巧及負責向客戶分析買賣外匯之事宜
      。又以每月不詳之代價，聘用未○○為臥底員工，自九十一年七月間起任職；
      其職務為配合製造投資獲利之假象，誘使其他不知情之員工跟隨投資等情，為
      被告所供認，並經寅○○、洪凰棋、黃震宇、陳彥宏、黃世豪、張景銘及未○○分別證述無訛。
    (2)投資者應徵內勤人員從事模擬下單，轉為投資外匯期貨保證金交易業務客戶：
      被告壬○○假借仲介客戶與Ｏｘｆｏｒｄ公司簽約從事外匯期貨保證金交易業
      務，再行利用中國、聯合及自由時報等媒體刊登廣告招聘抄寫員、行政助理、
      或其他專職人員，俟不特定之不知情者應徵並錄取上班後，即由聘用之講師對
      新進人員施以填寫及核算公司客戶從事外匯期貨保證金交易之計算表方式，以
      進行外匯期貨保證金交易可獲鉅利予以遊說，使前開經由見報應徵上班不特定
      之人誤認渠等所言，而為開戶交易，應徵錄取者轉為公司客戶身分開戶交易，
      最低保證金為美金一萬元，匯入Ｏｘｆｏｒｄ公司於香港匯豐銀行所開設之帳
      戶內（帳號0000000000號）及香港大豐銀行所開設之帳戶內（帳號
      0000000000號），經確認後，即可自行以電話（掛單電話：000
      000000000號、敲單電話：000000000000號）通知Ｏｘ
      ｆｏｒｄ公司，由Ｏｘｆｏｒｄ公司下單至國際金融市場，操作買賣指定之外
      幣，外幣種類有美元、日幣、英鎊、澳幣、德國馬克（西元2001年加入歐洲共
      同市場使用歐元以前）、瑞士法朗、加幣及現貨黃金（即倫敦金）等，此種交
      易不須實際交割，一般都在當日或到期前以反方向交易軋平而僅結算買賣差價
      ，如價差超過保証金之一定成數時，Ｏｘｆｏｒｄ公司有權要求客戶在價差範
      圍內補足不足之保証金，如客戶不立即補足保証金，即將該筆外幣在國際外匯
      市場賣出，於每次交易完成後，由Ｏｘｆｏｒｄ公司將交易明細表寄發予客戶
      及裕昇行供備查，每交易一口，Ｏｘｆｏｒｄ公司可向客戶抽取手續費八十美
      元，再朋分其中一部份予裕昇行作為佣金，並於裕昇行內提供場所、設備與相
      關外匯資訊，使客戶知悉並分析外匯保證金交易之市場行情服務，而將投資款
      項匯入渠等所指定之前開香港匯豐及大豐銀行帳戶內。初期交易該等客戶均可
      獲利一至二次，嗣客戶大量投資後，裕昇行即通知渠等要求補倉，以求彌補損
      失，屢次匯款，損失更形嚴重，若沒補倉，即遭全數平倉出場，致被害人酉○○等受有損失，被告壬○○違反期貨交易法共同經營期貨顧問事業等情，經上
      訴人即被告壬○○及共同被告洪凰棋、黃震宇、陳彥宏、黃世豪及未○○分別
      於原審及於本院審理時均已坦承不諱，並經被害人酉○○、丙○○、丑○○、
      宙○○、丁○○、癸○○、巳○○、午○○、亥○○、辛○○、辰○○、地○○、己○○、乙○○、宇○○、玄○○、庚○○、卯○○等人先後於警詢時及
      偵、審中指訴明確。被告於本院準備程序中所聲請訊問之證人戊○○亦證稱：
      伊在模擬口數的階段都是公司的主管是張景銘，他教伊如何看新聞、分析行情
      ，在伊成為客戶以後，公司還是有指導、提供每天的資料給伊，伊是從「霸材
      資訊」取得行情資料，如有看不懂可以請教裡面的講師、主管等語無訛（見本
      院九十三年二月十九日準備程序筆錄）。復有扣案屬於裕升行所有、經營期貨
      顧問事業所用之物面試履歷表二袋、錄音機三台、身分證及報紙廣告及員工表
      影本乙袋、受訓簽到表及模擬戶口數表及人員分發表及員工守則一袋、職訓人
      員統計表及試用期員工名冊一袋、模擬交易表及世界各國經濟表及影響外國市
      場七大因素乙袋、美日圓日線圖及模擬交易表及匯市盤價分析表及經濟數據表
      三袋、應徵員工報紙廣告剪貼簿乙袋、客戶聯絡電話及客戶日結單乙袋、日結
      單及上課資料乙袋、筆記本及上課資料乙袋、電腦主機二台、電腦螢幕十五台
      、數據機乙台、傳真機乙台等如附表所示之物，及被害人提出之購買外幣結匯
      水單、合約書、匯款單、結算表、分析表等資料附卷足稽。
    (3)被告非法經營期貨服務事業之性質：
      期貨交易法第八十二條之期貨服務事業分為期貨信託事業、期貨經理事業、期
      貨顧問事業及其他期貨服務事業，經營期貨經理與期貨顧問事業、其他期貨服
      務事業，須經主管機關之許可並發給許可證照，始得營業，期貨信託事業，係
      指募集信託基金發行受益憑證，並運用信託基金從事期貨交易；期貨經理事業
      ，係指從事全權委託期貨交易，但不包括以信託基金方式募集資金；期貨顧問
      事業，係指接受委任，對期貨交易有關事業提供分析意見或建議，發行有關交
      易之出版品，舉辦有關期貨交易之講習等；其他期貨服務事業，係指期貨資訊
      提供者等而言（參見行政院擬具期貨交易法草案說明）。查被告壬○○等明知
      裕昇行未經證期會許可，並發給許可執照，擅自招攬客戶提出資金，並提供場
      所、設備及由被告洪凰棋、黃震宇、陳彥宏、黃世豪及未○○等人分別提供相
      關期貨資訊或建議分析意見，供客戶自行下單交易，其對期貨交易有關事業提
      供研究分析意見或建議、舉辦有關期貨交易之講習等，係屬經營期貨顧問事業
      ，另提供期貨資訊等，係屬經營期貨其他事業無疑。
（三）共犯關係：
  １、有無綽號「Tony」之香港籍男子其人？
      被告壬○○稱「裕昇行」實際負責人為綽號「Tony」之香港籍男子，伊係以每
      月底薪五萬元受雇於該名男子而掛名為負責人，伊與Tony均係透過電話000000
      000000聯絡等語（見偵字第一五七六二號卷第九十四頁背面；台北縣警局刑事
      案件移送書九十一年八月二十一日被告警詢筆錄）。經查：被告於警詢中供稱
      ：九十年三月份在臺北市○○路、南京東路口附近，相同之地下期貨公司（公
      司名稱已不記得了）應徵工作，認識姓陳，綽號叫Tony男子，他就用伊的名義
      去開設公司，由伊任職總經理。伊在裕升行任職，職務為總經理，他們都直稱
      我為林總，工作項目為管理人員工作管制。伊每月底薪新台幣五萬元，（員工
      薪資）都是姓陳綽號Tony男子拿給伊，然後由伊發放，大約在二十萬至二十五
      萬元（均見台北縣警局刑事案件移送書九十一年八月二十一日被告警詢筆錄、
      九十一年偵字第一五七六二號卷第九十五頁背面）。於準備程序中供稱：Ｏｘ
      ｆｏｒｄ公司在美國，綽號「Tony」是外籍人士，因在台不能設立公司，伊也
      是沒有接觸過美國Ｏｘｆｏｒｄ公司的人員，是綽號「Tony」拿美國Ｏｘｆｏ
      ｒｄ公司設立資料給伊看過（見本院九十三年二月十九日準備程序筆錄），又
      據被告壬○○所提出之「勞工保險被保險人投保資料表」顯示：九十年十二月
      六日至九十一年十一月一日止，裕升行曾為被告投保「投保薪資 42000」之勞
      工保險，有該表附卷足稽（見本院卷第一０六頁），參以投資者均將投資款項
      匯入壬○○等所指定之前開香港匯豐及大豐銀行帳戶內，而被告壬○○所稱綽
      號「Tony」之男子具香港籍背景，以被告壬○○為「裕昇行」負責人，配合虛
      設之Ｏｘｆｏｒｄ公司及帳戶，從事外匯期貨保證金交易之顧問業務，應屬可
      能，復無證據證明確無綽號「Tony」之香港籍男子其人，自應以被告壬○○上
      開所述為可信。
  ２、綽號「Tony」之真實姓名年籍不詳之香港籍成年男子以被告壬○○為「裕昇行
      」負責人，並由被告壬○○聘僱寅○○、洪凰棋、黃震宇、陳彥宏、黃世豪、
      張景銘及未○○分別擔任顧問、人事主管、講師及臥底員工，配合虛設之Ｏｘ
      ｆｏｒｄ公司及帳戶，從事外匯期貨保證金交易之顧問業務，均如前述，其所
      任職務內容連貫一致，且從事各該期貨顧問事業，非一人所能獨立完成，為達
      成一致性之目的，被告壬○○與綽號「Tony」之真實姓名年籍不詳之香港籍成
      年男子、寅○○、洪凰棋、黃震宇、陳彥宏、黃世豪、張景銘及未○○間就未
      經許可擅自經營期貨顧問事業之罪，彼此間有犯意之聯絡及行為之分擔，至為
      明顯。
（四）本件事證明確，上訴人即被告壬○○之犯行，洵足認定。
三、論罪：
（一）被告壬○○自九十年十月十五日起至九十一年八月二十日被查獲止未經許可擅
      自經營期貨顧問事業及其他期貨服務事業，其間期貨交易法雖於九十一年六月
      十二日修正公布，惟期貨交易法第一百一十二條第五款未經修正，且被告壬○○與洪凰棋、黃震宇、陳彥宏、黃世豪及未○○等人所犯之共同經營期貨顧問
      事業及其他期貨服務事業之性質，屬繼續犯之實質上一罪，仍適用裁判時法，
      無新舊法比較問題，合先敘明。
（二）核被告壬○○所為，係犯期貨交易法第一百一十二條第五款之未經許可擅自經
      營期貨顧問事業及其他期貨服務事業罪。被告壬○○所犯之經營期貨顧問事業
      及其他期貨服務事業之性質，屬繼續犯之實質上一罪，被告壬○○與綽號「To
      ny」之真實姓名年籍不詳之香港籍成年男子、寅○○、洪凰棋、黃震宇、陳彥
      宏、黃世豪、張景銘及未○○間就上揭所犯之罪，彼此間有犯意之聯絡及行為
      之分擔，均為共同正犯。
四、撤銷改判及理由：
    原審就被告壬○○部分予以論罪科刑，固非無見，惟：（一）原審事實欄既認確
    有綽號「Tony」之真實姓名年籍不詳之香港籍成年男子其人，而被告壬○○與綽
    號「Tony」之人、寅○○、張景銘與洪凰棋、黃震宇、陳彥宏、黃世豪、未○○
    等人明知經營期貨顧問事業須經主管機關許可，並取得經營執照，共同基於經營
    期貨顧問事業之犯意聯絡，由壬○○擔任裕升行之總經理及負責人，自民國九十
    年十月十五日起，在位於臺北縣永和市○○路○段三一一號十五樓及臺北縣永和
    市○○路○段三二二號二樓之三之裕昇行擅自經營期貨顧問事業，卻於理由欄中
    未認綽號「Tony」其人、寅○○、張景銘為共同正犯，不無事實與理由矛盾之違
    法。（二）被告壬○○等明知裕昇行未經證期會許可，並發給許可執照，擅自招
    攬客戶提出資金，並提供場所、設備及由被告洪凰棋、黃震宇、陳彥宏、黃世豪
    及未○○等人分別提供相關期貨資訊或建議分析意見，供客戶自行下單交易，其
    對期貨交易有關事業提供研究分析意見或建議、舉辦有關期貨交易之講習等，係
    屬經營期貨顧問事業，另提供期貨資訊等，係屬經營期貨其他事業，應依期貨交
    易法第一百一十二條第五款之未經許可擅自經營期貨顧問事業及其他期貨服務事
    業罪處斷。原審對被告所為，如何涉有期貨顧問或服務之事實範圍，未待詳酌釐
    清，遽認被告所為係違反期貨交易法第八十二條第一項之規定，應依同法第一百
    十二條第五款之未經許可擅自經營期貨顧問事業罪，自有適用法則不當之違誤。
    被告壬○○上訴意旨以伊只是公司掛名負責人，實際負責人係綽號「Tony」其人
    ，公司業務亦均由「Tony」在安排、處理，原審量刑過重指摘原判決不當，固無
    理由，檢察官上訴意旨以：觀諸扣案之交易日結單可知，其下方並無受託交易者
    之簽署，且其中之交易時間僅有日期並無時、分、秒之記載，甚至交易年份亦與
    客戶實際交易日期相差二、三年，又與客戶約定須完成一定口數之交易方能出金
    ，顯見裕昇行係以經營期貨顧問事業之方式向客戶進行詐騙等情甚明。又被告雖
    將客戶與Ｏｘｆｏｒｄ公司之關係及資金流向全部推給究竟有無其人亦不知之「
    Tony」，然被告若果真確有引介客戶與與Ｏｘｆｏｒｄ公司簽約下單，被告豈會
    無法聯絡Ｏｘｆｏｒｄ公司，請其出具客戶確實有交易買賣之證明文件？從而，
    原審認定事實及適用法律有上述之違法，自難認原判決妥適，請撤銷原判決，另
    為適當之判決云云，亦無理由（詳下述）。惟原判決既有可議，自應就被告壬○○部分予以撤銷改判。
五、科刑及其審酌事項：
    爰審酌被告壬○○未經許可擅自經營外匯保證金交易之顧問業務及其他期貨服務
    事業長達十個月，規避主管機關之管理，破壞國家正常金融交易秩序，犯罪之動
    機、目的、又被告壬○○係裕昇行負責人，情節較重，及犯罪後坦承犯行，尚未
    與被害人酉○○等十八人達成民事和解等一切情狀，量處如主文第二項所示之刑
    ，並就被告壬○○科處罰金之部分，諭知易服勞役之折算標準。被告壬○○雖未
    曾受有期徒刑以上刑之執行，惟衡諸上情，爰不予宣告緩刑。
六、沒收：
    扣案如附表所示之物，係裕昇行所有，供犯罪所用之物，業經認定如前，爰依刑
    法第三十八條第一項第二款沒收。
七、不另為無罪之諭知：
（一）公訴意旨另以：被告壬○○基於意圖不法所有之犯意，並恃以為業，自九十年
      十月十五日起開設位於臺北縣永和市○○路○段三一一號十五樓及臺北縣永和
      市○○路○段三二二號二樓之三之裕昇行，明知經營期貨服務事業及期貨顧問
      諮詢事業，須經主管機關之許可並發給執照，始得營業，竟對外誆稱係美國Ｏ
      ｘｆｏｒｄ公司在臺代理（事實上並無Ｏｘｆｏｒｄ公司存在，縱使有之，亦
      係一虛設之公司，而非合法之期貨戌○○），假借仲介客戶與Ｏｘｆｏｒｄ公
      司簽約從事外匯期貨保證金交易業務，再行利用中國、聯合及自由時報等媒體
      刊登廣告招聘抄寫員、行政助理、或其他專職人員，俟不特定之不知情者應徵
      並錄取上班後，即施以填寫及核算公司客戶從事外匯期貨保證金交易之計算表
      方式，以製造投資外匯期貨保證金交易可獲鉅利之假象，使前開經由見報應徵
      上班不特定之人陷於錯誤，認渠等所言及買賣、獲利均為真實，而為開戶交易
      （亦即應徵錄取者先成為公司員工後，復以員工身分進行投資而兼具公司客戶
      身分），被告壬○○並於裕昇行內提供場所、設備與相關外匯資訊，致使客戶
      誤以為可充分知悉並分析外匯保證金交易之市場行情服務，且透過裕昇行與不
      存在或虛設之Ｏｘｆｏｒｄ公司所簽訂之外幣保證金交易契約為真實，而陷於
      錯誤將投資款項匯入渠等所指定之前開香港匯豐及大豐銀行帳戶內（事實上前
      開帳戶並非Ｏｘｆｏｒｄ公司所開立之帳戶，而係壬○○及「Tony」用以掩飾
      或隱匿常業詐欺所得款項之帳戶）。渠等為取信於客戶，初期交易均使客戶獲
      利一至二次，以誘騙客戶提高交易口數，嗣客戶大量投資後，即向客戶謊稱投
      資失利，且交易口數未達約定之口數，不得中途解約，除非賠償Ｏｘｆｏｒｄ
      公司之鉅額損失始能解約，否則惟有繼續匯入投資款項方得平倉云云，而客戶
      對於下單盈虧僅憑裕昇行所偽造Ｏｘｆｏｒｄ公司出具之交易日結單（又稱對
      帳單）告知而已，並無法向Ｏｘｆｏｒｄ公司查對其交易內容（渠等提供之國
      際電話亦非Ｏｘｆｏｒｄ公司所有，係該香港詐騙集團自行申請之電話），致
      所有客戶均誤信其所匯入之投資款項均有透過Ｏｘｆｏｒｄ公司實際下單至期
      貨市場，而所有資金在渠等之詐欺、虛偽操作下，不越數日，即虧損一空。因
      認被告壬○○此部分之所為，另涉有刑法第二百十六條、第二百十條之行使偽
      造私文書罪、第三百四十條之常業詐欺罪及洗錢防制法第九條第一項之洗錢罪
      嫌。
（二）按犯罪事實應依證據認定之，無證據不得推定其犯罪事實，又不能證明被告犯
      罪或其行為不罰者，應諭知無罪之判決，刑事訴訟法第一百五十四條、第三百
      零一條第一項分別定有明文。次按認定不利於被告之事實，須依積極證據，茍
      積極之證據本身存有瑕疵而不足為不利於被告事實之認定，即應為有利於被告
      之認定，更不必有何有利之證據，而此用以證明犯罪事實之證據，猶須於通常
      一般人均不至於有所懷疑，堪予確信其已臻真實者，始得據以為有罪之認定，
      倘其證明尚未達到此一程度，而有合理性之懷疑存在，致使無從為有罪之確信
      時，即應為無罪之判決，此有最高法院八十二年度臺上字第一六三號判決、七
      十六年度臺上字第四九八六號、三十年度上字第八一六號等判例意旨可資參照
      ，依法治國家之刑事訴訟原則，檢察官除提起公訴外，尚須維持公訴，負有說
      服責任，其舉證責任之目的，係在充分證明被告確有如公訴所指之犯罪事實，
      從而其舉證責任應存在於刑事訴訟程序之全程，且於舉證不足以使法院產生有
      罪之確信時，為終局的舉證責任未盡，是故，於公訴程序，用以證明犯罪事實
      之證據之蒐集、提出、及說服之責任，在於檢察官，刑事訴訟法第一百六十一
      條第一項規定檢察官就被告犯罪事實，應負舉證責任，並指出證明之方法，即
      明示其旨，至於修正前刑事訴訟法第一百六十三條第一項及修正後刑事訴訟法
      第一百六十三條第二項關於法院調查證據之規定，乃指法院應於訴訟當事人舉
      證之範圍內，依職權或聲請，循刑事訴訟法第一百六十四條以下關於證據調查
      之程序及方法而為調查，以將檢察官及其他當事人之舉證轉換為法院之證據認
      知，究明證據之證據能力與證明力，非謂法院得逾越公正第三者地位，代檢察
      官蒐集證據，否則不啻破壞訴訟三方關係，衍生由法院證明被告犯罪，或檢察
      官與法院協同證明被告犯罪等嚴重悖反法治國家原則之結果，影響人民對於法
      院中立客觀之信賴，最高法院八十七年臺非字第一號判決謂：「按法院固應依
      職權調查證據，但並無蒐集證據之義務。刑事訴訟法第三百七十九條第十款規
      定應於審判期日調查之證據而未予調查之違法，解釋上應不包括蒐集證據在內
      ，其調查之範圍，以審判中案內所存在之一切證據為限，案內所不存在之證據
      ，即不能責令法院為發現真實，應依職權從各方面詳加蒐集、調查」，即宣示
      相同意旨，可供參考。
（三）訊據被告堅詞否認有何公訴人所指行使偽造私文書、詐欺及洗錢等犯行，辯稱
      ：甲○○○○實際負責人為綽號「Tony」之香港籍男子，伊係以每月底薪五萬
      元受雇於該名男子而掛名為負責人，伊與Tony均係透過電話000000000000聯絡
      。一般客戶下單每口（即美元一千元）須繳交美金八十元給公司，公司並向客
      戶抽取資訊費，伊等僅引介客戶，由客戶直接匯出交易保證金後，客戶在家中
      或公司均可透過電話下單進行交易云云（見台北縣警局刑事案件移送書九十一
      年八月二十一日被告警詢筆錄）。
（四）經查：
  １、操作外匯保證金業務，係屬於期貨交易之一種，期貨交易本身伴隨其高獲利之
      特性，即具有高度之風險性，且外匯交易係屬於不同國家幣別之交易，在交易
      市場上並無集中之交易所，各種貨幣之價值若干為適當合理，全取決於國際間
      經濟之相對安定性、經濟成長之相對性、失業率高底之比較性等無法計較之因
      素，再貨幣價格表現上僅呈現同一趨勢走向之現形圖而已，一日之內漲跌幅度
      甚大，若非有足夠之專業知識，在市場上賠本者，比比皆是，是以，經營期貨
      交易之公司均與客戶簽署合約，在合約內標明補足保證金、平倉、買賣交易方
      式、風險告知等重要事項，客戶需依自己風險承受度詳加評估後，再進行交易
      。本件裕昇行仲介香港Ｏｘｆｏｒｄ公司與客戶即被害人酉○○等人簽訂外幣
      保證金交易契約，由客戶自行將款項匯至香港匯豐及大豐銀行帳戶後，為外匯
      保證金交易，每口保證金為一千美元，手續費八十美元，客戶在家中及裕昇行
      均可透過裕昇行所提供之電話下單買賣外匯，隔天香港Ｏｘｆｏｒｄ公司會寄
      發日結單至裕昇行，由被告壬○○等人將日結單交與客戶等情，業據被害人酉
      ○○、丙○○、丑○○、宙○○、丁○○、癸○○、巳○○、午○○、亥○○
      、辛○○、辰○○、地○○、己○○、乙○○、宇○○、玄○○、庚○○、卯
      ○○等於警詢時證述在卷（見臺北縣政府警察局刑事移送書所附之警訊筆錄卷
      ），復有合約書、匯款單、結算表、分析表等扣案可稽，足認香港Ｏｘｆｏｒ
      ｄ公司與被害人酉○○等人間確有外匯期貨保證金交易之事實，應可認定。
  ２、按所謂詐欺罪，須被害人因行為人之詐術，陷於錯誤而交付財物，並因此而受
      損害，始克成立。就本件事實而論，該等從事期貨交易之客戶，其交付之金錢
      ，係匯至某個特定之帳戶內，該帳戶仍為該客戶持有，並得在該帳戶內，從事
      外匯保證金之買賣，其贏虧與否，在於其操作外匯保證金買賣當否而定，並非
      客戶一交付錢財，被告即騙得該等金錢，此據被害人酉○○、宙○○、丁○○
      、午○○、己○○、乙○○、庚○○、卯○○於原審時皆證稱略以：操作外匯
      由自己為之，被告等除了提供資訊外，皆伊等自己打電話到香港下單，操作外
      匯有賺有賠（見原審九十二年六月十八日、七月十日；本院九十二年十二月十
      八日準備程序筆錄）；證人酉○○亦坦認有辦法領回贏得之金額（詳見九十一
      年度偵字第一五七六二號偵查卷第二二一頁背面），證人即裕升行客戶申○○
      （前亦曾應徵裕升行職員三至四個月）於本院中證稱略以：伊將投資二萬元從
      玉山銀行匯至香港後，有收到美國Ｏｘｆｏｒｄ公司開立之匯款收據，並透過
      裕升行告知之代號八五０一四敲單，伊有敲單十至二十次，前面一、二次有賺
      錢，之後則賠錢，錢伊也有領出來過等語。（見本院九十三年二月三日準備程
      序筆錄）另證人戊○○亦證稱：伊最初是到裕升行應徵內勤資訊人員，在公司
      上課、也有模擬下單交易，也是賺有賠，伊約做一個多月，不久就轉為投資客
      戶。伊都是根據公司提供一些行情資訊及資料，自己打國際電話到澳門下單，
      伊有領過好幾次小額的錢，最後一次交易在九十一年七月底，公司有問題之前
      ，伊到最後帳戶只剩下幾百美元，中間伊有領出錢過，等語（見本院九十三年
      二月十九日準備程序筆錄）顯見被害人係投入資金後自行操作，並自負盈虧，
      並得自由領回操作之盈餘，公訴人認被告等所經營之裕昇行係紙上作業公司，
      只虛偽告知投資者帳戶內尚餘若干金額，被害人所投入之金額實已遭被告等詐
      騙領走云云，自與被害人所陳不符。
  ３、又被告壬○○等縱有提供買賣外匯期貨交易之意見，惟決定權仍在客戶，尚難
      以被害人嗣後交易結果係屬虧損，即係遭被告所詐騙。又公訴人並未指明該等
      客戶是在何時發生損害，被告之詐欺既遂之時點及金額為何，公訴人僅以被告
      等藉由求職廣告誆騙該等客戶前來，並在被告之慫恿下，參與外匯保證金買賣
      ，即屬詐欺取財，自與詐欺罪之構成要件有間。更何況，亦有被害人經過被告
      之引導後，操作得當而未虧損之情形（詳見被害人乙○○之警詢筆錄），被告
      是否仍構成詐欺取財罪？此觀之部分證人即坦認曾領回部分賺得之金額，即為
      明證。被害人等縱然事後因虧損拿不回本金或利潤，雖在一般人情感上，有深
      深感到係受到欺騙，然如上所述，被告壬○○所為尚無施用詐術可言，與詐欺
      罪之構成要件不符，彼等被害人與被告壬○○間之債務，應僅係民事糾葛，從
      而，被告壬○○堅詞否認有何常業詐欺之犯行，即非全無可採。檢察官上訴意
      旨以：觀諸扣案之交易日結單可知，其下方並無受託交易者之簽署，且其中之
      交易時間僅有日期並無時、分、秒之記載，甚至交易年份亦與客戶實際交易日
      期相差二、三年，又與客戶約定須完成一定口數之交易方能出金，顯見裕昇行
      係以經營期貨顧問事業之方式向客戶進行詐騙云云。惟期貨交易本身伴隨其高
      獲利之特性，具有高度之風險性，被告壬○○縱有提供買賣外匯期貨交易之意
      見，惟決定權仍在客戶，尚難以被害人嗣後交易結果係屬虧損，即係遭被告所
      詐騙，已如前述，而投資者均可取得交易日結單，被告及綽號「Tony」之真實
      姓名年籍不詳之香港籍成年男子等人未經許可，擅自經營期貨顧問事業及其他
      期貨服務事業，為免受違法之追訴，實際作業上於交易日結單無受託交易者之
      簽署，甚至其中之交易時間僅有日期並無時、分、秒記載之情事，並不能排除
      其可能，亦難遽認無實際之期貨交易。又上訴意旨所載交易年份亦與客戶實際
      交易日期相差二、三年云云，非惟未指明確實證據，並指出與被告詐欺之關係
      ，且與前述被告壬○○自九十年十月十五日起至九十一年八月二十日被查獲止
      未經許可擅自經營期貨顧問事業及其他期貨服務事業之期間不符，尚無足採，
      另約定須完成一定口數之交易方能出金之文件為信託利潤同意書（本院卷第七
      十頁），被告縱有與客戶約定須完成一定口數之交易方能出金，亦屬契約自由
      原則問題，況證人申○○於本院準備程序中證稱：合約書（信託利潤同意書）
      有一條條款，有簽約的話，作滿一定的口數才可以領錢，且超過本金的款項才
      可以領款，但我沒有簽（見本院九十三年二月三日準備程序筆錄），核與被告
      壬○○所稱：有信託利潤同意書給他們看過，客戶可以選擇簽或不簽等語相符
      （見本院九十三年二月三日準備程序筆錄），公訴人所指亦無可採。
  ４、遍閱全案卷證，未見公訴人舉證證明裕昇行仲介客戶匯款之Ｏｘｆｏｒｄ公司
      帳戶及聯絡電話，為香港詐騙集團自行開設申裝，亦未見公訴人指出及證明有
      如何金額之客戶所匯保證金交易資金，並未投入期貨市場，而遭何人詐取，及
      經何程序洗錢，復未見公訴人指明有何特定而具體之私文書為被告所偽造或就
      此舉證以供調查。況且被告本無自證無罪之義務，不利於被告事實之舉證責任
      在於檢察官，而非被告，此為法治國家刑事訴訟之基本原則，從而公訴人以被
      告等無法提出任何證據證明其提供客戶之香港銀行帳戶、電話、及日結單確係
      Ｏｘｆｏｒｄ公司所有及製作等，作為不利於被告認定之論據，似亦有未洽。
      檢察官上訴意旨以：被告雖將客戶與Ｏｘｆｏｒｄ公司之關係及資金流向全部
      推給究竟有無其人亦不知之「Tony」，然被告若果真確有引介客戶與與Ｏｘｆ
      ｏｒｄ公司簽約下單，被告豈會無法聯絡Ｏｘｆｏｒｄ公司，請其出具客戶確
      實有交易買賣之證明文件云云。查綽號「Tony」之香港籍男子確有其人，該美
      國Ｏｘｆｏｒｄ公司係幕後之真實姓名年籍不詳之香港籍成年男子「Tony」等
      人虛設之非法地下期貨公司，均見前述，而被告壬○○僅係擔任裕升行之人頭
      ，對於虛設之美國Ｏｘｆｏｒｄ公司之聯繫管道，自難期暢通，Ｏｘｆｏｒｄ
      公司是否出具客戶確實有交易買賣之證明文件，當非被告壬○○一己所能掌控
      ，亦不得據此否認客戶與與Ｏｘｆｏｒｄ公司簽約下單之事實，檢察官上訴意
      旨所指，不足為被告不利之認定。
  ５、又所謂洗錢乃掩飾或隱匿因自己重大犯罪所得財物或財產上利益者；所謂重大
      犯罪係指，刑法第三百四十條等之罪，洗錢防制法第二條第一款、第二條第五
      款前段分別定有明文。是被告壬○○所犯洗錢罪，應以被告壬○○所犯之罪屬
      重大犯罪為前提，而本件被告常業詐欺罪尚屬不能證明，已如前述，則被告壬○○所涉洗錢罪自無從成立。
（五）綜上查證，公訴人所舉事證，尚顯不足以證明被告壬○○有何刑法第二百十六
      條、第二百十條之行使偽造私文書、第三百四十條常業詐欺、及洗錢防制法第
      九條第一項洗錢等罪嫌，無從遽以臆測或推斷之方法，繩諸被告壬○○；茲以
      公訴人認被告壬○○此部分犯嫌與前開已論罪科刑之罪名間，有牽連犯之裁判
      上一罪關係，原審不另為無罪之諭知，經核並無不合。檢察官執前開理由上訴
      ，為無理由。
八、適用法律：
據上論斷，應依刑事訴訟法第三百六十九條第一項前段、第三百六十四條、第二百九
十九條第一項前段，期貨交易法第一百十二條第五款，刑法第十一條前段、第二十八
條、第四十二條第三項、第三十八條第一項第二款，罰金罰鍰提高標準條例第二條，
現行法規所定貨幣單位折算新台幣條例第二條，判決如主文。
本案經檢察官鄭龍照到庭執行職務。
中      華      民      國    九十三    年     三     月    三十一    日
                              臺灣高等法院刑事第十庭
                                  審判長法  官  溫  耀  源
                                        法  官  周  政  達
                                        法  官  邱  同  印
右正本證明與原本無異。
如不服本判決，應於收受送達後十日內向本院提出上訴書狀，其未敘述上訴之理由者
並得於提起上訴後十日內向本院補提理由書（均須按他造當事人之人數附繕本）。
                                        書記官  莊  昭  樹
中      華      民      國    九十三    年      三      月    三十一    日
附表：
┌──┬────────────────────────┬───┬───┐
│編號│           名                      稱           │數  量│備  註│
├──┼────────────────────────┼───┼───┤
│一  │電腦主機                                        │二  台│裕升行│
├──┼────────────────────────┼───┼───┤
│二  │電腦螢幕                                        │十五台│同  右│
├──┼────────────────────────┼───┼───┤
│三  │數據機                                          │一  台│同  右│
├──┼────────────────────────┼───┼───┤
│四  │傳真機                                          │一  台│同  右│
├──┼────────────────────────┼───┼───┤
│五  │美日圓日線圖、模擬交易表、匯市盤價分析表        │三  袋│同  右│
│    │、經濟數據表                                    │      │      │
├──┼────────────────────────┼───┼───┤
│六  │模擬交易表、世界各國經濟表、影響外國市場七大因  │一  袋│同  右│
├──┼────────────────────────┼───┼───┤
│七  │應徵員工報紙廣告剪貼簿                          │一  袋│同  右│
├──┼────────────────────────┼───┼───┤
│八  │面試履歷表                                      │二  袋│同  右│
│    │                                                │      │      │
├──┼────────────────────────┼───┼───┤
│九  │錄音機                                          │三  台│同  右│
├──┼────────────────────────┼───┼───┤
│十  │身份證、報紙廣告、員工表影本                    │一  袋│同  右│
├──┼────────────────────────┼───┼───┤
│十一│受訓簽到表、模擬戶口數表、人員分發表、員工守則  │一  袋│同  右│
├──┼────────────────────────┼───┼───┤
│十二│職訓人員統計表、試用期員工名冊                  │一  袋│同  右│
├──┼────────────────────────┼───┼───┤
│十三│客戶聯絡電話、客戶日結單                        │一  袋│同  右│
├──┼────────────────────────┼───┼───┤
│十四│上課資料、日結單                                │一  袋│同  右│
├──┼────────────────────────┼───┼───┤
│十五│筆記本、上課資料                                │一  袋│同  右│
└──┴────────────────────────┴───┴───┘
附錄本案所犯法條全文
期貨交易法第一百一十二條
有下列情事之一者，處七年以下有期徒刑，得併科新臺幣三百萬元以下罰
金：
一  未經許可，擅自經營期貨交易所或期貨交易所業務者。
二  未經許可，擅自經營期貨結算機構者。
三  違反第五十六條第一項之規定者。
四  未經許可，擅自經營槓桿交易商者。
五  未經許可，擅自經營期貨信託事業、期貨經理事業、期貨顧問事業或
    其他期貨服務事業者。
六  期貨信託事業違反第八十四條第一項規定募集期貨信託基金者。
七  違反第一百零六條、第一百零七條或第一百零八條第一項之規定者。
